臺灣臺南地方法院刑事判決　　　　　　　100年度易字第314號
聲　請　人　臺灣臺南地方法院檢察署檢察官
被　　　告　邱在
上列被告因傷害案件，經檢察官聲請簡易判決處刑（九十九年度
調偵字第一七一六號），本院認不宜以簡易判決處刑，改分通常
程序審理，判決如下：
    主  文
邱在無罪。
    理  由
一、公訴意旨係以：被告邱在於民國九十九年八月四日下午六時
    五十五分許，由其子邱吉興駕駛自小貨車，其乘坐於右前坐
    處，行經臺南市南八二線六點八公里處之路口與路旁產業道
    路附近，因行車糾紛與楊黃秀鳳、楊政諺起口角爭執，邱在
    明知持木柄白鐵鉅齒狀水泥抹刀與人拉扯，可能造成他人身
    體受傷害，竟基於傷害之犯意，持上開水泥抹刀與楊黃秀鳳
    、楊政諺拉扯，致楊黃秀鳳受有右手臂及左腳鈍挫傷，楊政
    諺則受有左上腹部擦傷、二處紅腫及右眼紅腫之傷害。因認
    被告涉犯刑法第二百七十七條第一項之傷害罪嫌等語。
二、按犯罪事實應以證據認定之，無證據不得推定其犯罪事實；
    又不能證明被告犯罪，應諭知無罪之判決，刑事訴訟法第一
    百五十四條第二項、第三百零一條第一項分別定有明文。次
    按告訴人之告訴，係以使被告受刑事訴追為目的，是其陳述
    是否與事實相符，仍應調查其他證據以資審認；又認定犯罪
    事實之證據，係指得以認定被告確有犯罪行為之積極證據而
    言，該項證據自須適合於被告犯罪事實認定，始得採為斷罪
    資料，如未能發現相當證據，或證據不足以證明，自不能以
    推測或擬制之方法，為裁判基礎。苟積極證據不足為不利於
    被告事實之認定時，即應為有利於被告之認定，更不必有何
    有利之證據（最高法院五十二年臺上字第一三００號、二十
    九年度上字第三一０五號、三十年度上字第八一六號、四十
    年臺上字第八六號判例意旨參照）。次按檢察官就被告犯罪
    事實，應負舉證責任，並指出證明之方法，刑事訴訟法第一
    百六十一條第一項定有明文。是檢察官對於起訴之犯罪事實
    ，應負提出證據及說服之實質舉證責任。倘其所提出之證據
    ，不足為被告有罪之積極證明，或其指出證明之方法，無從
    說服法院以形成被告有罪之心證，基於無罪推定之原則，自
    應為被告無罪判決之諭知（最高法院九十五年度臺上字第三
    六九號判決意旨參照）。再認定犯罪事實所憑之證據，雖不
    以直接證據為限，間接證據亦包括在內，然而無論直接或間
    接證據，其為訴訟上之證明，均須達於通常一般之人均不致
    於有所懷疑，而得確信其為真實之程度，始得據為有罪之認
    定，若其關於被告是否犯罪之證明未達此程度，而有合理性
    懷疑之存在，致使無從形成有罪之確定，根據「罪證有疑，
    利於被告」之證據法則，即不得遽為不利被告之認定（最高
    法院七十六年臺上字第四九六八號判例意旨參照）。
三、公訴人認被告涉有傷害犯行，係以被告之自白、證人邱吉興
    之證述，及告訴人二人之診斷證明書二紙為其主要論據。惟
    訊之被告固不否認當日與告訴人二人確有行車糾紛而起口角
    ，並持工作上使用之水泥抹刀欲赫阻告訴人乙節不諱，但堅
    決否認有何傷害犯行。辯稱：告訴人所稱伊持鐵管打人，伊
    不知是怎麼回事，伊並沒有持鐵棍毆打告訴人二人，另伊當
    時有持水泥抹刀，僅是要自衛，並沒有持水泥抹刀打到告訴
    人二人，告訴人楊政諺有上前欲搶伊手中的水泥抹刀，伊兒
    子也上前阻擋告訴人楊政諺，縱有拉扯，伊並未以水泥抹刀
    打到或劃到告訴人二人，也沒有人跌倒，如真有傷到，告訴
    人二人的傷勢不會僅有淤青或擦傷，而是會有洞的傷口，另
    外，告訴人楊黃秀鳳的診斷證明書是經過一個星期才去驗傷
    取得，伊不知告訴人楊凰秀鳳的傷勢是如何造成的等語。
四、證據能力部分
    按被告以外之人於審判外之陳述，雖不符前四條（即刑事訴
    訟法第一百五十九條之一至第一百五十九條之四）之規定，
    而經當事人於審判程序同意作為證據，法院審酌該言詞陳述
    或書面陳述作成時之情況，認為適當者，亦得為證據；當事
    人、代理人或辯護人於法院調查證據時，知有第一百五十九
    條第一項不得為證據之情形，而未於言詞辯論終結前聲明異
    議者，視為有前項之同意，同法第一百五十九條之五規定甚
    明。是證人楊政諺、楊黃秀鳳、邱吉興等人於警詢及檢察事
    務官詢問時之陳述，係被告以外之人於審判外之言詞陳述，
    檢察官及被告於本院審理時，均當庭對於該等證據同意引用
    作為本件證據，且未於言詞辯論終結前聲明異議，本院審酌
    該等言詞陳述作成時之情況，認為適當，而有證據能力。
五、本院得心證之理由：
 （一）證人即告訴人楊政諺、楊黃秀鳳二人先後九十九年八月
       四日及於九十九年八月十一日均至臺南縣後壁鄉「德昌
       診所」進行診斷，其中證人楊政諺診斷有左上腹部擦傷
       及二處紅腫，右眼紅腫之傷害，告訴人楊黃秀鳳則檢驗
       為右手臂及左腳鈍挫傷之傷害部分，有德昌診所分別於
       九十九年八月四日及十五日出具之診斷證明書二紙在卷
       可憑；並觀證人楊黃秀鳳於本院審理時亦證稱：其左腳
       受傷之傷勢為左腳部小指及無名指的趾頭受淤青之傷，
       應為被告所踩傷，手肘部分也是淤青傷等語。是告訴人
       楊黃秀鳳既然於九十九年八月十一日發生糾紛當日並未
       立即就診，可見其傷勢應尚非嚴重，且告訴人楊黃秀鳳
       九十九年八月十一日，距離事發之九十九年八月四日已
       約隔七日，且當時僅受有淤青之傷，時隔七日後，是否
       所檢驗出鈍挫傷之傷害，是否為與被告間拉扯所造成，
       顯有可疑。
 （二）又當日事發經過過程，如何造成告訴人楊政諺及楊黃秀
       鳳二人受有前開診斷證明書所載之傷害，證人楊政諺、
       楊黃秀鳳二人所述均有不一，即證人楊政諺於警詢中先
       稱：當時被告一下車就拿一支鐵棍毆打我，毆打中母親
       楊黃秀鳳向被告下跪求饒，但被告仍繼續毆打伊與母親
       等語，證人楊黃秀鳳亦稱：被告當時一下車就拿鐵棍毆
       打伊，毆打中伊向被告下跪求饒，但被告仍繼續毆打伊
       與兒子等語。證人楊黃秀鳳於檢察官偵查中則稱：被告
       因為開車未打方向燈，差一點撞到伊，伊兒子就問被告
       為何沒打方向燈，被告就下車，拿著很長的鐵棍打伊兒
       子，伊為了要保護我兒子，也有被打到。雙方間均未發
       生拉扯等語。於本院審理中證人楊政諺則改陳：當天下
       午六點五十五分許，在事發現場與被告發生爭執，被告
       車子停後，被告即從副駕駛座下車，從貨車後面拿根像
       鐵棍的東西，被告是直接衝過來打我，當時伊與被告間
       沒有發生拉扯，被告持鐵棍高舉往伊頭部處毆打，伊有
       用雙手阻擋護著頭，伊母親就跟被告跪求拜託不要打伊
       ，並幫伊擋，伊母親在擋的時候被告還有拿工具打伊肚
       子右邊。伊遭被告打到肚子和左眼下方，伊左眼跟右腹
       部下側均有流血。伊所述之傷與診斷證明書不同，是因
       時間已經過很久記不清楚。伊當時用雙手阻擋被告毆打
       時，雙手都有被被告所持的鐵棍打到，且都有受傷，應
       該是擦傷而已，沒有流血。眼睛是刮到的，被告不只揮
       一次，但不知被告揮打幾次，伊母親也有護著伊，伊不
       知道雙手有被揮到幾次，因為時間太久了。另腹部的傷
       也是遭被告持鐵棍前端從旁邊戳才受傷的，這是在伊蹲
       下來之前就遭被告戳到的，另伊當時蹲在地上著，母親
       則抱在伊身上，伊並未看到母親與被告發生拉扯的情形
       ，也沒有看到被告持鐵棍有揮打到母親，在爭執的過程
       中，被告之子邱吉興有下車，好像有抓住伊的手，邱吉
       興是把我雙手反到伊的身後面抓住，是伊蹲下起來之後
       才抓住伊的，是因當時伊有靠近被告，邱吉興才抓伊的
       手等語。而證人楊黃秀鳳於本院審理中則另證稱：伊與
       兒子二人因被告之子駕車過去沒有閃方向燈，所以起爭
       執，被告車子停下後，就拿一根鐵棍下車，來勢洶洶喊
       打，被告父子就衝過來，嘴裡喊著要打，伊叫兒子趕快
       跑，伊兒子下機車後，被告的兒子就抓住伊兒子的手，
       將伊兒子雙手反在身後被抓住，被告就拿鐵棍打伊兒子
       的頭，伊兒子的頭有被打到，被告拿鐵棍打伊兒子的頭
       部二下，伊兒子的頭部有受傷但沒有流血，有腫起來，
       被告是從前面打我兒子頭部，後來又戳我兒子的腹部（
       證人先當場表演被告雙手往後戳的動作，經審判長問證
       人當時被告是否背對楊政諺雙手往後戳楊政諺，證人再
       當場表演被告面對著楊政諺，雙手往前戳的動作），伊
       看到我兒子腹部左邊受傷，是瘀青傷，改稱：伊不知道
       伊兒子是腹部哪邊受傷，伊看到被告是用戳的，但不記
       得是哪一邊有受傷。被告拿的鐵棍是圓形的很長（證人
       當庭比出該鐵棍長約七十四公分，直徑約四至四點五公
       分，現場經通譯測量），被告持鐵棍有打伊兒子頭部，
       還有用戳的是反戳方式戳到伊兒子腹部（證人楊黃秀鳳
       當庭表演雙手舉高往身後戳的動作），而被告用鐵棍要
       戳伊兒子結果有戳到伊，是戳到伊右手肘一下，伊的左
       腳則是左腳掌小指與無名指受瘀青傷，是被被告踩到的
       。在被告持鐵棍打伊兒子時，被告之子邱吉興有抓著伊
       兒子雙手反在身後處，伊當時站在伊兒子與被告中間，
       是要阻擋被告打伊兒子，但伊沒有抓被告的手部處，在
       被告打伊兒子過程中，伊兒子並沒有蹲下來，是站在伊
       身後，伊閃伊兒子就跟著伊閃躲被告，當天伊與伊兒子
       二人均未與被告發生拉扯，因伊採取低姿態，求被告不
       要打楊政諺等語（分別見警卷第二頁、第五頁調查筆錄
       ，偵查卷第四頁詢問筆錄，本院刑事卷第十五頁至第十
       九頁審判筆錄）。據上開證人楊政諺所證述內容，有關
       其與母親二人如何受傷一節，先稱被告下車持鐵管毆打
       其與母親二人，但於本院審理時則改稱為被告是持鐵管
       毆打伊，告訴人楊黃秀鳳受傷則是為保護其多少有被打
       到，但沒有看到等語，有關受傷部位，則先稱左上腹部
       及右眼紅腫，但於本院審理時則改陳：左眼下方及右側
       腹部受傷，雙手也因阻擋被告攻擊而有受傷，另證人楊
       黃秀鳳證述有關其個人及告訴人楊政諺如何受傷部分，
       於警詢中先稱：被告一下車就持鐵棍毆打伊與兒子，於
       檢察官偵查中改稱，伊為保護兒子才遭被告打到等語，
       但於本院審理時再改稱：伊兒子頭部有被被告持鐵棍打
       到二下，有腫起來，還有左腹部有瘀青，並持鐵棍戳伊
       兒子腹部，僅記得告訴人楊政諺頭部與腹部有受傷等語
       ，但有關楊政諺腹部究竟如何受傷部分，證人楊黃秀鳳
       當庭表演被告傷及其子腹部時，先表示被告持鐵棍往身
       後戳刺的動作，經質疑被告為何轉身背對證人二人時，
       證人楊黃秀鳳即改陳被告是持鐵棍由正面戳刺楊政諺等
       語。再者，有關事發經過過程，證人楊政諺、楊黃秀鳳
       二人所證述過程內容亦不同，即證人楊政諺證稱：被告
       持鐵棍過來毆打伊，伊先以雙手保護頭部，導致雙手均
       遭毆打到均有受傷，之後則以鐵棍戳伊腹部處，伊就蹲
       下來，母親楊黃秀鳳就抱在伊身上護著伊，被告毆打伊
       之後，伊起身站起來，證人邱吉興擔心伊去打被告，就
       抓住伊雙手反在伊身後處，伊母親也抓住被告的手不讓
       被告再打伊等語，但證人楊黃秀鳳則稱：被告父子二人
       下車後，就衝過來，由被告之子邱吉興先抓住伊兒子雙
       手反在身後，被告即持鐵棍毆打伊兒子頭部二下，伊即
       站在被告與兒子中間阻擋被告繼續毆打伊兒子，但被告
       還有持鐵棍戳伊兒子腹部處，伊兒子沒有蹲下來，伊也
       沒有抱在伊兒子身上維護動作，伊兒子是在伊身後跟著
       伊閃躲，伊完全沒有與被告拉扯，伊採取低姿態向被告
       哀求，以免刺激被告等語，是整個被告傷害證人楊政諺
       、楊黃秀鳳之過程，證人楊政諺、楊黃秀鳳二人所證述
       過程完全迥異，已非因時間經過所致之記憶不清之情形
       。是證人楊政諺、楊黃秀鳳前開指訴及證述內容不僅與
       個人所述先後不一，互核比對亦有諸多瑕疵不同，自本
       件自難以證人楊政諺、楊黃秀鳳二人之證言採為不利被
       告之認定。
 （三）另證人即被告之子邱吉興亦先後均證稱被告雖有持水泥
       抹刀下車，及與告訴人楊政諺口角爭執，但僅為嚇阻告
       訴人楊政諺而已，並未持水泥抹刀毆打告訴人，亦未持
       水泥抹刀揮到告訴人二人等語相符（見偵查卷第五頁詢
       問筆錄，本院刑事卷第十三頁至第十四頁背面審判筆錄
       ），雖被告自陳與告訴人間有拉扯動作，但為告訴人二
       人所否認與被告有任何拉扯行為（同上開筆錄），是公
       訴意旨所認定被告有與告訴人二人發生拉扯而傷及告訴
       人二人部分，亦乏證據可憑。
六、綜上所述，本件公訴人所舉之證據與指出之證明方法，尚有
    合理性之懷疑存在，未得使本院確信被告犯罪，揆諸前開判
    例意旨，自不能單憑告訴人之指訴，及告訴人二人所提初之
    診斷證明書即以推測或擬制之方法，作為裁判基礎。此外，
    本院於應依或得依職權調查證據之範圍內，復查無其他積極
    證據可資認定被告涉有前開傷害犯行，自屬不能證明被告犯
    罪，是依法應諭知無罪。
據上論斷，應依刑事訴訟法第三百零一條第一項，判決如主文。
本案經檢察官郭書鳴到庭執行職務。
中    華    民    國   100    年    4     月    29    日
                  刑事第十三庭  法  官  程克琳
以上正本證明與原本無異。
如不服本判決應於收受本判決後10日內向本院提出上訴書狀，並
應敘述具體理由。其未敘述上訴理由者，應於上訴期間屆滿後20
日內向本院補提理由書狀（均須按他造當事人之人數附繕本）「
切勿逕送上級法院」。
                                書記官  康紀媛
中    華    民    國   100    年    4     月    13    日